【裁判字號】    97,聲,66
【裁判日期】    971229
【裁判案由】    訴訟救助
【裁判全文】
臺灣高等法院臺南分院民事裁定    97年度聲字第66號
聲請人  乙○○
上列聲請人因與相對人甲○○間清償債務事件，對本院97年度上
字第223號第二審訴訟，聲請訴訟救助，本院裁定如下：
    主  文
聲請駁回。
聲請費用由聲請人負擔。
    理  由
一、按「聲請訴訟救助，應向受訴法院為之。」，民事訴訟法第
    109條第1項定有明文。所謂受訴法院，若本案訴訟繫屬於第
    二審法院，則指該第二審法院而言，故當事人於提起第二審
    上訴之同時或之後，聲請訴訟救助，此訴訟救助之聲請即應
    由第二審法院管轄，最高法院90年度台聲字第34號、90年度
    台抗字第485號裁定可資參照。本件聲請人不服臺灣台南地
    方法院97年度訴字第211號判決，向該院提起上訴並於民國
    （下同）97年11月21日聲請訴訟救助，該院依上開說明，將
    本件移送本院管轄，並無不合，合先敘明。
二、次按「當事人因無資力支出訴訟費用者，法院應依聲請，以
    裁定准予訴訟救助。但顯無勝訴之望者，不在此限。法院認
    定前項資力時，應斟酌當事人及其共同生活親屬基本生活之
    需要。」，民事訴訟法第107條亦有明文。查聲請訴訟救助
    者，關於請求救助之事由，應提出能即時調查之證據以釋明
    之，此觀民事訴訟法第109條第2項、第284條之規定自明。
    再者，當事人無資力支出訴訟費用者，固得聲請訴訟救助，
    然所謂無資力，係指窘於生活，且缺乏經濟信用者而言。而
    法院調查聲請人是否無資力支出訴訟費用時，專就聲請人提
    出之證據為之，如聲請人並未提出證據，或依其提出之證據
    ，未能信其無資力支出訴訟費用之主張為真實，即應將其聲
    請駁回，並無派員調查之必要（最高法院43年台抗字第152
    號、26年滬抗字第34號判例意旨參照）。
三、聲請意旨略以：聲請人生活困難、負債累累，聲請人所有不
    動產，亦遭債權人聲請假扣押，聲請人目前實無資力支出本
    院97年度上字第223號之上訴裁判費用，且上訴人有勝訴把
    握，為此聲請訴訟救助云云。
四、經查：聲請人自陳其名下尚有坐落台南市○區○○段401、4
    04地號等不動產，並提出土地登記謄本影本2份在卷，且本
    件涉訟事實，係聲請人與相對人等人合夥購買農地達8筆，
    其中部分經政府徵收，獲有補償款；另部分土地（土地係以
    聲請人名義登記）則遭聲請人擅自設定新台幣720萬元之抵
    押權予合庫銀行，以借款供己花用等情，有原審判決正本足
    憑，是聲請人顯非無資力而窘於生活甚明。至於聲請人雖提
    出法務部行政執行署台南行政執行處通知、健保費及其債權
    人催繳通知等影本數份，證明其確有其他債務未償。惟聲請
    人上開主張縱或屬實，亦僅得證明聲請人有債務存在，尚不
    足以釋明其有無資力支出本件訴訟費用，況聲請人提出之部
    分債權人催繳文件，係於91、92年間所通知，迄今已有5、6
    年之久，聲請人目前是否確積欠有其主張之債務金額，亦有
    不明，聲請人復未提出其他證據以供本院審酌，從而，聲請
    人以其經濟困難為由聲請訴訟救助，卻未能提出即時可供調
    查之證據，以釋明其經濟狀況確已無資力支出本件訴訟費用
    而有聲請訴訟救助之必要，其聲請訴訟救助，難認有理由。
五、綜上所述，聲請人未能提出即時可供調查之證據，以釋明其
    經濟狀況確已無資力支出訴訟費用，而有聲請訴訟救助之必
    要。而依聲請人提出之財產資料所示，亦非無資力支出訴訟
    費用，揆諸上揭說明，聲請人聲請訴訟救助，並無理由，不
    應准許。
結論：本件聲請為無理由，依民事訴訟法第九十五條、第七十八
條，裁定如主文。
中    華    民    國    97    年    12    月    29    日
                  民事第三庭    審判長法  官  陳光秀
                                      法  官  莊俊華
                                      法  官  曾平杉
上為正本係照原本作成。
如對本裁定抗告，須於本裁定送達後10日內向本院提出抗告狀（
須附繕本），並應繳納抗告費新台幣1千元。
中    華    民    國    97    年    12    月    29    日
                                      書記官  葉秀珍


司法院資訊處製作；財團法人民間司法改革基金會備份。
